【裁判字號】    99,簡上,92
【裁判日期】    991021
【裁判案由】    詐欺
【裁判全文】
臺灣苗栗地方法院刑事判決              99年度簡上字第92號
上  訴  人  臺灣苗栗地方法院檢察署檢察官
被      告  甲○○
上列上訴人因被告詐欺案件，不服本院民國99年7 月12日99年度
苗簡字第616 號第一審刑事簡易判決（聲請簡易判決處刑案號：
99年度偵字第2025號）提起上訴，及移送併案（99年度偵字第37
58號），本院管轄之第二審合議庭判決如下︰
    主  文
原判決撤銷。
甲○○幫助意圖為自己不法之所有，以詐術使人將本人之物交付
，累犯，處有期徒刑肆月，如易科罰金，以新臺幣壹仟元折算壹
日。
    事  實
一、甲○○前於民國94年間因違反毒品危害防制條例案件，經本
    院以93年度易字第725 號、94年度訴字第437 號判決判處有
    期徒刑10月、11月確定，嗣經減刑並定執行刑為有期徒刑10
    月，於96年4 月24日假釋出監，96年7 月16日假釋期滿執行
    完畢。詎甲○○猶不知悔改，在可預見金融帳戶提供他人使
    用，將幫助他人實施詐欺犯罪之情況下，仍基於幫助他人犯
    罪之未必故意，於98年12月初左右，在苗栗縣苗栗市南苗麥
    當勞前，以新臺幣（下同）8,000 元之代價，將其向渣打國
    際商業銀行（下稱渣打銀行）公館分行所申設帳號00000000
    000000號帳戶之存摺、金融卡及密碼，交予綽號「阿來」之
    真實姓名年籍不詳成年友人使用，容任「阿來」所屬詐欺集
    團成員使用上開帳戶以遂行犯罪。嗣該詐騙集團所屬成員取
    得上開帳戶後，即共同基於意圖為自己不法所有之犯意聯絡
    ，為下列犯行：
  (一)於98年12月25日，利用電話假冒金石堂書店人員，向乙○○
    謊稱網路購書時設定錯誤，致乙○○陷於錯誤，依其指示前
    往提款機操作，而於同日19時49分、51分許，分別存款80,
    000 元、20,000元至甲○○上開帳戶內，旋遭提領一空。
  (二)於98年12月25日，利用電話假冒誠品書店人員，向丙○○謊
    稱網路購書時簽收單發生錯誤，致丙○○陷於錯誤，依其指
    示前往提款機操作，而於同日20時36分許，匯款29,889元至
    甲○○上開帳戶，旋即由詐欺集團成員提領一空。
    嗣乙○○、丙○○發覺有異報警處理，始循線查獲上情。
二、案經乙○○訴由臺北市政府警察局松山分局移請臺灣苗栗地
    方法院檢察署檢察官聲請簡易判決處刑，暨苗栗縣警察局苗
    栗分局報告臺灣苗栗地方法院檢察署偵查後移送併辦。
    理  由
一、證據能力方面：
    按被告以外之人於審判外之言詞或書面陳述，除法律有規定
    者外，不得作為證據；又被告以外之人於審判外之陳述，雖
    不符合同法第159條之1至第159條之4之規定，但經當事人於
    審判程序同意作為證據，法院審酌該言詞陳述或書面陳述作
    成時之情況，認為適當者，亦得為證據。當事人、代理人或
    辯護人於法院調查證據時，知有第159條第1項不得為證據之
    情形，而未於言詞辯論終結前聲明異議者，視為有前項之同
    意，刑事訴訟法第159條第1項及第159條之5分別定有明文。
    查本案所引用之被告以外之人於審判外之陳述（包含書面陳
    述），雖屬傳聞證據，惟當事人於言詞辯論終結前均未聲明
    異議，本院審酌上開證據資料製作時之情況，尚無違法不當
    及證明力明顯過低之瑕疵，亦認為以之作為證據應屬適當，
    故揆諸前開規定，爰逕依刑事訴訟法第159條之5規定，認前
    揭證據資料均有證據能力，先予敘明。
二、認定被告犯罪事實所憑之證據及理由：
  (一)上揭犯罪事實，業據被告甲○○於偵查中及本院審理時坦承
    不諱，核與證人即被害人乙○○、丙○○於警詢中指述如何
    遭詐騙各節大致相符，並有被告開立之上開渣打銀行公館分
    行帳戶開戶資料及交易資料查詢單、被害人乙○○、丙○○
    之自動櫃員機交易明細表各1 份附卷可稽，足徵被告前開自
    白與事實相符。
  (二)又按刑法上之故意，可分為直接故意與不確定故意（間接故
    意），所謂「不確定故意」，係指行為人對於構成犯罪之事
    實，預見其發生而其發生並不違背其本意者，刑法第13條第
    2 項定有明文，衡諸常情，一般國人向金融機構開設帳戶，
    數量並無設限，亦無任何法令限制，若係用於存款、提款之
    正當用途，大可光明正大自行申請，無須特意使用他人之帳
    戶。而帳戶僅係用以從事存款、提款等用途，並現經媒體廣
    為報導，政府機關及各地金融機構亦多次呼籲民眾應謹慎控
    管己有帳戶，且勿提供個人帳戶，以免淪為詐騙者之幫助工
    具，是依社會一般人之智識及社會生活經驗，倘有人蒐集他
    人帳戶做不明使用，極易判斷係該隱身幕後之使用人意圖以
    使用他人帳戶，以供非法犯罪之用，自可產生該收受帳戶者
    將用於不法犯罪之合理懷疑。衡諸被告為成年人，應具有一
    定之社會經歷，自當可預見將上開帳戶之提款卡及密碼交付
    蒐集帳戶之人後，該人可能自己或提供他人用來從事詐欺犯
    罪，作為詐欺取財之人頭帳戶，以收取被害人匯入之款項。
    是被告雖無他人使用其帳戶必持以詐騙之確信，但其將個人
    帳戶之提款卡及密碼，交付蒐集帳戶之人使用，顯具有縱有
    人以其金融帳戶實施詐欺犯罪，亦不違背其本意之幫助意思
    ，堪認被告有幫助他人利用前開帳戶作為詐欺取財之不確定
    故意甚明。
  (三)綜上所述，事證明確，被告前開幫助詐欺取財之犯行，堪以
    認定，應依法論科。
三、按刑法上之幫助犯，係對於犯罪與正犯有共同之認識，而以
    幫助之意思，對於正犯資以助力，而未參與實施犯罪之行為
    者而言（最高法院75年度臺上字第1509號、84年度臺上字第
    5998號、88年度臺上字第1270號判決意旨參照），本案被告
    甲○○將其所有之上開金融機構帳戶資料提供詐欺集團詐騙
    他人財物，顯係基於幫助他人詐欺之犯意，且所為提供金融
    機構帳戶資料予他人之行為，亦屬該罪構成要件以外之行為
    ，是核其所為，係犯刑法第30條第1 項前段、第339 條第1
    項之幫助詐欺取財罪。就被告以一提供金融帳戶之幫助行為
    ，使詐騙集團成員得以藉此分別向被害人乙○○、丙○○行
    騙，而遂行數次詐欺取財犯行，因被告僅有一幫助行為，為
    想像競合犯，應從一重之幫助詐欺取財罪處斷。另檢察官移
    送併辦事實（即被害人丙○○部分）雖未據起訴，然與本件
    具有想像競合犯之裁判上一罪關係，為起訴效力所及，本院
    應併予審理。又被告幫助他人犯詐欺取財罪，為從犯，應依
    刑法第30條第2 項之規定，按正犯之刑度，減輕其刑。再被
    告前有如事實欄一所載之刑案科刑及徒刑執行完畢紀錄，此
    有卷附臺灣高等法院被告前案紀錄表可佐，其於5 年內故意
    再犯本件有期徒刑以上之罪，為累犯，應依刑法第47條第1
    項規定加重其刑，並先加後減之。另按幫助犯係從犯，係從
    屬於正犯而成立，刑法上既無「共同幫助」之情，當亦無「
    幫助共同」之可言（最高法院95年度臺上字第6767號判決意
    旨參照）。是被告所幫助之詐欺集團成員間，就上開詐欺取
    財犯行，縱有犯意聯絡及行為分擔，均為共同正犯，亦無須
    論以被告幫助共同詐欺之必要，併此說明。
四、原審以被告罪證明確予以論罪科刑，固非無見。然查，原審
    對於前開併案之具有想像競合裁判上一罪關係之犯罪事實，
    未及併予審理，容有未洽。檢察官以原判決未及審酌前開併
    案部分為由提起上訴，為有理由，應由本院將原判決撤銷改
    判。爰審酌被告提供前開帳戶幫助犯罪者隱匿真實身分，影
    響社會治安及金融秩序，增加被害人尋求救濟之困難，間接
    助長詐騙犯罪歪風，行為誠屬可議，惟念其犯後已坦承犯行
    ，顯有悔意，所為僅為幫助行為，尚未實際參與詐欺取財之
    犯行，可責難性較輕，被害人遭詐騙之金額非鉅，暨參酌其
    犯罪動機、目的、手段、被害人所受詐騙金額之多寡、生活
    狀況、智識程度等一切情狀，量處如主文第2 項所示之刑，
    並諭知易科罰金之折算標準，以示懲儆。
據上論斷，應依刑事訴訟法第455條之1第1項、第3項、第369 條
第1項前段、第364條、第299條第1項前段，刑法第30條第1 項、
第2 項、第339 條第1 項、第47條第1 項、第55條、第41條第1
項前段，刑法施行法第1 條之1 ，判決如主文。
本案經檢察官盧美如到庭執行職務。
中    華    民    國    99    年    10    月    21    日
                刑事第三庭  審判長法  官  柳章峰
                                  法  官  顏苾涵
                                  法  官  林佩儒
以上正本證明與原本無異。
本判決不得上訴。
                                  書記官  陳玲君
中    華    民    國    99    年    10    月    21    日
附錄本案論罪科刑法條全文：
中華民國刑法第339條
意圖為自己或第三人不法之所有，以詐術使人將本人或第三人之
物交付者，處5 年以下有期徒刑、拘役或科或併科1,000 元以下
罰金。
以前項方法得財產上不法之利益或使第三人得之者，亦同。
前2 項之未遂犯罰之

司法院資訊處製作；財團法人民間司法改革基金會備份。
